【裁判字號】    92,交易,27
【裁判日期】    920527
【裁判案由】    過失傷害
【裁判全文】
臺灣桃園地方法院刑事判決                          九十二年度交易字第二七號
    公  訴  人  臺灣桃園地方法院檢察署檢察官
    被      告  丙○○
右列被告因過失傷害案件，經檢察官提起公訴（九十一年度偵字第一五○五九號），
本院判決如左：
    主      文
丙○○因過失傷害人，處拘役伍拾日，如易科罰金，以參佰元折算壹日。
    事      實
一、丙○○於民國（下同）九十一年七月二十八日上午，駕駛ＤＷ─２５００號自用
    小客車，沿桃園縣中壢市○○○路，由中壢往平鎮方向行駛，於同日上午十一時
    二十分許途經該與中山東路交岔口，欲左轉中山東路時，其理應注意行駛至交岔
    路口，轉彎車應讓直行車先行，並遵守交通號誌之指示行車。而依當時情形，又
    無不能注意之情事，竟疏於注意，未讓直行車先行而貿然左轉。適有乙○○無照
    騎乘車牌號碼ＪＮ５─０２９號重機車直行環中東路亦疏未注意車前狀況，因而
    未能即時閃煞，直接衝撞該自用小客車右前門靠近右前輪處，致其人車倒地，受
    有頭部外傷、頭部受傷併慢性腦硬膜下腔出血、臉上多處深度撕裂傷及多處擦傷
    併撕裂傷等之傷害。本件肇事後即由不詳路人撥打電話向轄區之一一九勤務中心
    報案，丙○○並在現場向處理車禍事宜之警員自首及接受裁判。
二、案經乙○○及其法定代理人甲○○訴由桃園縣警察局中壢分局報請臺灣桃園地方
    法院檢察署檢察官偵查起訴。
    理      由
一、訊據被告丙○○固坦承於右揭時、地駕駛上開自用小客車於左轉時與告訴人發生
    車禍使告訴人受傷等之事實不諱，核與告訴人乙○○迭於警偵訊及本院審理中指
    述之情節相符，並有桃園縣警察局道路交通事故調查報告表、現場照片七張在卷
    可稽。且本件車禍確使告訴人乙○○受有頭部外傷、頭部受傷併慢性腦硬膜下腔
    出血、臉上多處深度撕裂傷及多處擦傷併撕裂傷等之傷害，亦有、華楊醫院診斷
    證明書乙紙及長庚紀念醫院診斷證明書四紙存卷可憑。
二、按汽車行駛至交岔路口，轉彎車應讓直行車先行，並遵守交通號誌之指示行車。
    道路交通安全規則第九十條、第一百零二條第一項第六款各訂有明文。被告丙○
    ○於上開時地駕車，對於前揭規定自應注意，並切實遵守之，以保行車安全。雖
    其否認有過失，辯稱：「都是告訴人開的太快，而且無照駕駛」云云。惟查，被
    告於警訊中稱：「我駕駛自小客車沿環中東路往平鎮方向直行，欲於環中東路左
    轉中山東路，對方於該路口試行駛最外側車道（右轉車道），當時通行之行車號
    誌均是綠燈狀態，我車輛右側車門均毀損，對方機車前半部均毀損」等語，則被
    告左轉車顯然未依照前開規定避讓直行之告訴人機車。又雖被告具狀辯稱：「當
    時伊已經抵達中心處開始轉彎，故告訴人雖屬直行，惟依道路交通安全規則第一
    百零二條第一項第六款但書規定，仍應讓伊先行」云云，然對照被告前開供述及
    卷附前開道路交通事故調查報告表中現場圖（被告之車業據其庭陳於肇事後略有
    向前移動）與現場照片，可知本件撞擊點係在告訴人之車道上，並位於交岔口之
    範圍內，此即與被告持辯之前開規則但書規定須「直行車尚未進入交岔口」之要
    件不符，被告援引該項規定駁卸己責，已難憑採。且該項法文所規定「已經抵達
    （交岔路口）中心處」之相對位置，顯應就對向直行車係快車或慢車而有不同，
    否則依現今社會上汽車均係在內側快車道左轉（慢車則使用停等區○○段式左轉
    ）之一般常態，則凡遇有快車左轉，對向來車不分快慢，均應一律停等避讓左轉
    車，此勢必使慢車之用路權益盡失，自非所當。是本件縱認被告已進入交岔口中
    心點開始轉彎，但此僅係相對於對向快車道上之車輛而言，故該車道上未進入交
    岔路口之直行車固應避讓之。但其對於當時行駛於最外側慢車道之告訴人慢車而
    言，應認尚未進入中心點，故被告自應避讓直行之告訴人慢車，使其先行，始屬
    合理。故被告所辯應由告訴人避讓，其無過失云云，殊無可採。況案發當時告訴
    人乙○○係行駛於最外線慢車道，且時速僅三、四十公里，並未超速，業據告訴
    人供明在卷。另環中東路斯時係處於綠燈狀態，而左轉之車輛頗多，一部接一部
    ，車子開的很慢等情，亦據被告於本院審理中陳述在卷。是被告在前開交通頻繁
    之交岔路口左轉，其速既慢，自得注意在慢車道直行之告訴人機車動態，且其左
    轉本會攔斷對向交通動線，影響至大，更應留意避讓直行車輛，以保安全及路口
    流暢，此為一般駕駛者應熟知之理。詎其仍搶先左轉，至釀本件車禍導致告訴人
    受傷，被告行為自有過失。且本件經送台灣省桃園縣區車輛行車事故鑑定委員會
    及臺灣省區車輛行車事故覆議委員會鑑定及覆議結果，亦均同認被告丙○○駕駛
    自用小客車行至號誌岔路口左轉彎未讓直行車先行，為肇事主因有各該會函附鑑
    定及覆議意見書各一紙在卷可憑。又雖告訴人駕駛重機車行經號誌岔路口未注意
    車前狀況，亦有過失，惟其疏失既與被告之過失併合為本件事故發生之共同原因
    ，自無從解免被告之過失責任，僅得作為量刑之參考而已。抑且，被告之過失行
    為，與告訴人之傷害結果間，具有相當因果關係，是其本件過失傷害之犯行已足
    可認定。
三、核被告丙○○所為，係犯刑法第二百八十四條第一項前段之過失傷害罪。又本件
    肇事後，雖係經不詳路人報案，惟被告乃在現場等候並向處理車禍事宜之警員自
    首與接受裁判，此有被告警訊筆錄之記載可稽，並經證人即處理警員鄒仁鑫到庭
    證述明確，是被告合於自首之要件，應依法減輕其刑。爰審酌年已老芼，仍執意
    駕車，卻又行車不慎，搶先左轉肇禍，因而致被害人受有頭部外傷、頭部受傷併
    慢性腦硬膜下腔出血、臉上多處深度撕裂傷及多處擦傷併撕裂傷等之傷害，尚須
    開刀取出腦中血塊，並持續追蹤，非僅皮肉之輕傷，其過失程度及所生危害均非
    輕淺，然被害人就本件車禍亦與有過失，及被告事後否認過失態度不佳，復未能
    與告訴人達成和解獲得諒宥等一切情狀，量處如主文所示之刑，並諭知易科罰金
    之折算標準，以示懲儆。
據上論斷，應依刑事訴訟法第二百九十九條第一項前段，刑法第二百八十四條第一項
前段、第四十一條第一項前段，罰金罰鍰提高標準條例第一條前段、第二條，判決如
主文。
本案經檢察官呂寧莉到庭執行職務。
中      華      民      國    九十二    年      五      月    二十七    日
                                  臺灣桃園地方法院交通法庭
                                  法      官    江  德  民
右正本證明與原本無異。
如不服本判決，應於判決送達後十日內，向本院提出上訴狀。
                                  法院書記官    常  毓  生
中      華      民      國    九十二    年      五      月    二十七    日
附論罪科刑依據之法條：
刑法第二百八十四條 (過失傷害罪)
因過失傷害人者，處六月以下有期徒刑、拘役或五百元以下罰金，致重傷者，處一年
以下有期徒刑、拘役或五百元以下罰金。
從事業務之人，因業務上之過失傷害人者，處一年以下有期徒刑、拘役或一千元以下
罰金，致重傷者，處三年以下有期徒刑、拘役或二千元以下罰金。


司法院資訊處製作；財團法人民間司法改革基金會備份。
